臺灣高等法院臺南分院刑事判決　　　　　　　九十一年度上訴字第六七號　　Ｃ
　　　上　訴　人
　　　即　被　告　甲　○　○
　　　選任辯護人　何　永　福
　　　上　訴　人
　　　即　被　告　丙　○　○
　　　指定辯護人　戊　○　○
右上訴人因妨害自由等案件，不服臺灣嘉義地方法院九十年度訴字第四六０號中華民
國九十一年四月二十二日第一審判決（起訴案號：臺灣嘉義地方法院檢察署九十年度
偵字第四０五七號），提起上訴，本院判決如左：
      主      文
原判決關於甲○○妨害自由及定應執行刑暨丙○○部分撤銷。
甲○○、丙○○共同以強押之非法方法剝奪人之行動自由，甲○○處有期徒刑陸月；
丙○○處有期徒刑肆月，如易科罰金均以參百元折算壹日。
甲○○其他傷害部分上訴駁回。
本判決第二項甲○○所處之刑與其上訴駁回部分所處之刑，應執行有期徒刑拾月，如
易科罰金以參百元折算壹日。
      事      實
一、甲○○與林良穎（未據起訴）於民國八十八年十二月二十六日凌晨三時許，在嘉
    義市○○路一０一號歌琳頓ＫＴＶ內因細故與乙○○發生口角，竟夥同其他不詳
    姓名之人共十餘人，基於傷害之犯意聯絡，分持球棒、木棒、及開山刀圍毆乙○○，致乙○○受有左側大腿前面開放性傷口深部傷及肌肉一處二十乘五公分、左
    右側背部開放性傷口淺部二處十一點五乘一公分、左側小腿前後面開放性傷口淺
    部一處六乘一公分等傷害。
二、同日上午五時許，甲○○、林良穎與「阿明」在上開ＫＴＶ門口遇見丁○○，因
    認為丁○○係乙○○之同夥，三人乃另行起意共同剝奪黃金通之行動自由，而將
    丁○○強押入停在門口，而由丙○○所駕駛之自用小客車。丙○○原先雖不知丁○○被挾持，惟因丁○○上車後一直向甲○○等人道歉，丙○○自當時起已知丁○○係被強押上車，竟仍與甲○○等三人基於妨害自由之共同犯意，任由甲○○
    及「阿明」將丁○○夾押在後座中間，林良穎另坐在司機旁之前座後丙○○即負
    責開車繞行市區，於同日六時許將其載往嘉義市○○路崇仁護校旁巷內後命其下
    車逃跑，甲○○、林良穎、「阿明」再分持棍棒或徒手自後將其追打成傷（傷害
    部分業據丁○○於偵查中撤回告訴），前後剝奪丁○○之行動自由約一時許。
二、案經丁○○、乙○○訴由嘉義市警察局第二分局報告臺灣嘉義地方法院檢察署檢
    察官偵查起訴。
      理      由
壹、有罪之部分：
一、訊據被告甲○○矢口否認傷害告訴人乙○○、剝奪告訴人丁○○行動自由之犯行
    ，辯稱：伊只打丁○○，不知乙○○被何人打傷，是林良穎等人帶著丁○○要搭
    便車，伊並無強押丁○○之情事云云。被告丙○○亦否認有妨害自由之犯行，辯
    稱：伊只負責開車，係林良穎等人帶著丁○○要搭其便車，伊與林良穎並不認識
    ，不知林良穎要做什麼，丁○○上車時亦無異狀，伊依甲○○及林良穎之指示開
    車，在護校停車時伊並未下車，伊並未強押丁○○等語。
二、惟查：
（一）、被告甲○○與林良穎於右開時地與乙○○發生口角後確曾夥同其他不詳姓名
        之人共十多人分持刀棒毆打乙○○，業據告訴人乙○○於警訊指陳明確（警
        卷第二十頁反面、第二一頁正面），告訴人乙○○之傷勢並有仁友醫院和睦
        分院診斷證明書及行政院衛生署嘉義醫院門診病歷、急診病歷、急診室護理
        紀錄可參（警卷第二九至三三頁）。被告甲○○固辯稱：伊在警局雖曾坦承
        傷害，但警局偵訊並未錄音，自不得做為證據云云。按警訊時並未錄音，雖
        據嘉義市警察局第二分局函覆屬實。惟告訴人乙○○與被告甲○○於案發之
        前素無怨隙，告訴人乙○○自無誣攀之必要。是依告訴人乙○○之指訴再佐
        證受傷之診斷，自仍足以認定被告甲○○之犯行。所稱：警局對其偵訊未錄
        音乙節，仍不影響其犯行之認定。
（二）、次查：被告丙○○業經於警訊中坦承在ＫＴＶ發生爭吵打架後，在門口正要
        駕車離開，被告甲○○便與林良穎、「阿明」（被告丙○○於警訊中誤為「
        龍仔」，參見原審卷第三九頁）及丁○○上車。伊原先雖不知丁○○被挾持
        ，但丁○○上車後即在車上一直向甲○○等人道歉，伊當時已知道丁○○被
        挾持，而仍開車等情不諱（警卷第七頁反面）。核與告訴人丁○○於警局、
        原審偵審及本院指訴當日上午五時許，在門口時因被告二人與林良穎認為其
        係乙○○之同夥，而夥同「阿明」將其強押上車，夾押在後座中間，於繞行
        嘉義市區後約於同日上午六時許，在護校旁之巷內停車後，即命其下車，被
        告甲○○與林良穎及「阿明」自後將其追打成傷之情節相符。而被告甲○○
        於丁○○下車後確有夥同林良穎及「阿明」自後追打，復據其於審理時坦承
        在卷（原審卷第十四頁、本院九十一年六月二十一日筆錄）。查丁○○與被
        告二人及林良穎、「阿明」原不認識，有其在原審之供述可稽（第一一二頁
        ），自無可能自願上車，其係被強押至為顯然。又被告丙○○於得知丁○○
        被挾持後，竟仍開車繞行市區，約隔一小時候，始在崇仁護校旁停車，其有
        妨害自由之共同犯意甚明。
三、綜上所述，被告甲○○、丙○○所辯，悉屬卸責之詞，不足採信。被告甲○○傷
    害告訴人乙○○之身體，係犯刑法第二百七十七條第一項之傷害罪。被告二人以
    強押之非法方法剝奪告訴人丁○○之行動自由，均犯刑法第三百零二條第一項之
    剝奪行動自由罪。被告甲○○與林良穎及其他不詳姓名之人共十餘人（不含被告
    丙○○，見後述）就其所犯傷害犯行，又被告二人與林良穎及「阿明」就上揭剝
    奪行動自由犯行，各互有犯意之聯絡及行為之分擔，均為共同正犯。被告甲○○
    所犯上開二罪，犯意各別，行為互異，構成要件不同，應分論併罰。公訴意旨雖
    認被告甲○○所犯上開二罪應依刑法第五十五條牽連犯規定論處，惟本案告訴人
    乙○○受傷後，因被告等人發現告訴人丁○○，始另行起意將其強押上車，先後
    二行為之間自無方法與目的或原因與結果之牽連犯關係，公訴意旨尚有誤會。
四、原審認被告甲○○傷害犯行明確，依據上開法條論科，併引刑法第二十八條、罰
    金罰鍰提高標準條例第一條之規定，審酌被告甲○○，僅因細故即聚眾滋事，共
    持兇器傷害告訴人乙○○，致其住院七日（參見前開診斷證明書），所造成之傷
    勢非輕，事後未能坦承犯行等一切情狀，量處有期徒刑陸月，經核並無不合。此
    部份被告甲○○上訴指摘原判決不當為無理由，應予駁回。但有關被告二人妨害
    自由部份，原審予以科刑雖非無見。但查：被告丙○○係於丁○○上車後始知丁○○被強押上車，業如上述，原判決認被告丙○○於丁○○上車前自始即與被告
    甲○○等人具有妨害自由之故意，已有未合。而丁○○係被強押上車，原判決未
    於主文標明被告等人以如何之非法方法剝奪丁○○之行動自由，亦非妥適。被告
    二人上訴否認妨害自由雖無可取，但原判決既有可議，自應將原判決關於被告甲○○妨害自由及所定執行刑暨被告丙○○部份予以撤銷改判。爰審酌被告二人之
    犯罪動機、手段及被告丙○○所涉之情節較輕。又被告二人已取得丁○○之諒解
    ，丁○○已不再追究，有丁○○所具之和解書可稽等一切情狀分別量處如主文第
    二項所示之刑。被告甲○○部分並與其上訴駁回部分定其應執行之刑主文第四項
    所示。再被告等犯罪後刑法上易科罰金之規定業經於九十年一月十日修正公佈施
    行，放寬其要件，新刑法第四十一條規定：「犯最重本刑為五年以下有期徒刑以
    下之刑之罪，而受六月以下有期徒刑或拘役之宣告，因身體、教育、職業、家庭
    之關係或其他正當事由，執行顯有困難者，得以一元以上，三元以下折算一日，
    易科罰金‧‧」。又「併合處罰之數罪，均有前項情形，其應執行之刑逾六月者
    亦同」。被告二人所犯妨害自由罪及被告甲○○所犯傷害罪，均係最重本刑為五
    年以下有期徒刑以下之刑之罪，上開修正於被告二人有利，依刑法第二條第一項
    前段之規定，自應適用，爰併諭知易科罰金之折算標準（包括宣告刑及被告甲○○所定執行刑）。
貳、不另為無罪之諭知部分：
一、公訴意旨另以：被告丙○○於右開時地亦有參與毆打乙○○。又被告丙○○與甲○○圍毆乙○○後，夥同林良穎等人，基於意圖為自己不法所有之概括犯意聯絡
    ，強行搶走其身上皮包（內有現金新臺幣六百元及身分證件）。被告二人復於右
    揭強押丁○○途中，夥同林良穎「阿明」等人，在車上強行取走其行動電話一具
    ，因認被告丙○○另犯傷害罪。被告二人且另犯有當時有效施行之懲治盜匪條例
    第五條第一項第一款之連續盜匪罪嫌。經查：
（一）、告訴人乙○○於警訊之初陳稱因被多人砍傷，只記得當中有林良穎及綽號「
        嘉風」之男子參與（警卷第十八頁正面），於原審調查中雖改稱被告二人有
        出手（原審卷第一一九頁），惟其後於原審審判期日又改稱在ＫＴＶ裡有很
        多人拿著棍棒衝過來，有看到被告二人，後來跑到ＫＴＶ對面，沒有看到被
        告二人（原審卷第一九九、二００頁），前後指訴，模稜兩可。而該ＫＴＶ
        之監視系統又未錄影，有嘉義市警察局第二分局函覆原審足憑（原審卷第九
        十六頁）被告乙○○復堅決否認傷害犯行，自不能僅以告訴人乙○○受傷之
        事實，認定被告亦有共同實施傷害行為。
（二）、告訴人乙○○被強盜皮包部分，遍查全卷，除其指訴外，並無目擊證人、扣
        案證物或其他積極證據可資佐證。被告二人亦堅決否認犯行，告訴人乙○○
        且曾陳稱當時被打傷，不能確定皮包是被拿走或掉了（國防部南部地方軍事
        法院檢察署八十九年度平偵三字第二三七號卷第四三頁反面），其指訴顯有
        矛盾瑕疵。告訴人乙○○雖曾於八十九年五月十六日、九十年七月九日二度
        申請補領身分證（原審卷卷第五十頁），然僅憑補領身分證之事實，並不能
        進而推論其身分證係於公訴意旨所指之時地放在皮包內，遭被告等人強盜。
        則被告二人是否確有強盜告訴人財物，即屬不能證明，自不得徒以告訴人之
        指訴作為論罪科刑之唯一證據。
（三）、告訴人丁○○於警訊之初稱林良穎並未拿走行動電話，是坐在後面的二名不
        詳姓名男子搶走的（警卷第二三頁正面）。嗣又改稱是被告甲○○搶走（警
        卷第二六頁正面）。於檢察官偵查中及原審調查之初雖仍指稱係被告甲○○
        搶走（偵查卷第三一頁反面、原審卷第一一二頁），然於原審審判期日則又
        改稱當時手機鈴響，正要接聽，頭部就被壓低，這時就有人行搶，但沒有看
        到是何人，除了司機外，其他人都有可能（第一九九頁）。則究竟何人強取
        其手機，丁○○先後之指陳顯非一致。又林良穎於警訊之初雖稱強取之手機
        下山後，由「吉仔」（指甲○○）之朋友告知於半途丟棄（警卷第十二頁）
        。後又改稱不知何人搶走（第十五頁反面），於檢察官偵查中並改稱是另一
        人拿走了，只見過一次面，叫「阿明」（偵查卷第十六頁正面），前後供述
        亦自相矛盾。且林良穎又與當時在車上之其他人利害相反，所言自不足採。
        況告訴人丁○○所指被強盜之0000000000號行動電話門號，至八
        十九年二月八日始拆機停用，且通聯紀錄因已超過六個月之保存期限，無資
        料可查，此有泛亞電信股份有限公司九十年十二月二十七日（九十）泛亞Ｅ
        Ｏ字第０六三七號函可參（原審卷第一六三、一六四頁），查該手機既未扣
        案，且不能證明被告二人有盜打電話之犯行，自亦不得僅以告訴人丁○○之
        指訴推論被告二人涉有強盜犯行。
二、依上所述，公訴人所舉之證據並不足以證明被告丙○○涉有傷害及被告二人強盜
    之犯行，惟依公訴意旨因認被告丙○○傷害及被告二人強盜部分均與上開被告二
    人妨害自由有罪之部分具有牽連犯裁判上一罪之關係，在審判上不可分，爰不另
    為無罪之諭知。
據上論斷，應依刑事訴訟法第三百六十八條、第三百六十九條第一項前段、第三百六
十四條、二百九十九條第一項前段，刑法第二十八條、第三百零二條第一項、第二條
第一項前段、第四十一條第一項前段、第二項、第五十一條第五款，罰金罰鍰提高標
準條例第一條前段、第二條判決如主文。
本案經檢察官曾顯智到庭執行職務。
中    華    民    國      九十一      年      九      月    三十        日
                                  臺灣高等法院臺南分院刑事第三庭
                                      審判長法官  黃    崑    宗
                                            法官  林    勝    木
                                            法官  莊    俊    華
右正本證明與原本無異。
如不服本判決，應於判決送達後十日內向本院提出上訴狀，其未敘述理由者並應於提
出上訴狀後十日內向本院補提理由書（應附繕本)。
                                      法院書記官  徐    瑞    清
中    華    民    國      九十一      年      十      月      一        日
附錄法條：
刑法第二百七十七條第一項：傷害人之身體或健康者，處三年以下有期徒刑、拘役或
                          一千元以下罰金。
刑法第三百零二條第一項：私行拘禁或以其他非法方法，剝奪人之行動自由者，處五
                        年以下有期徒刑、拘役或三百元以下罰金。
